【裁判字號】    98,家聲,82
【裁判日期】    980331
【裁判案由】    遺產管理人管理費用
【裁判全文】
臺灣臺南地方法院家事裁定            98年度家聲字第82號
聲  請  人  財政部國有財產局臺灣南區辦事處臺南分處
法定代理人  乙○○
上聲請人聲請酌定遺產管理人報酬事件，本院裁定如下：
    主      文
聲請人財政部國有財產局臺灣南區辦事處臺南分處得請求代為管
理被繼承人甲○○遺產之報酬合計為新臺幣柒萬伍仟佰玖拾玖
元。
聲請程序費用由被繼承人甲○○之遺產負擔。
    理      由
一、本件聲請意旨略以：聲請人經鈞院96年度財管字第86號民事
    裁定選任為被繼承人甲○○之遺產管理人，雖經聲請人以其
    全體繼承人拋棄繼承顯係遺債大於遺產，而提出抗告，但經
    鈞院合議庭以96年度家抗字第112號民事裁定抗告駁回，而
    選任聲請人為遺產管理人確定。查被繼承人所遺留坐落台南
    縣東山鄉○○○段860之1地號等3筆土地，資由債權人馬來
    西亞商富析資產管理股份有限公司設定最高限額抵押權新台
    幣 (下同)2,160 萬元，以為被繼承人向該債權人借款之擔
    保；現因債權人 (即馬來西亞商富析資產管理股份有限公司
    對被繼承人甲○○債權之受讓人)對被繼承人甲○○之債權
    無法實行而聲請強制執行，並由鈞院民事執行處97年度執字
    第98303號拍賣抵押物強制執行事件處理中；另被繼承人甲
    ○○雖尚遺留有坐落同段1993之8地號土地，惟其價值微少
    ，致被繼承人甲○○所遺有之上開不動產，恐不足清償其之
    債務，因而，為就其遺留之現金244,667元 (被繼承人甲○
    ○遺留之門牌：台南縣東山鄉三榮村許秀才10之1號房屋拍
    賣所得之價款)予以清償聲請人對被繼承人甲○○之遺產管
    理報酬，致需先行確定遺產管理報酬。依民法第1183條規定
    ，遺產管理人得請求報酬，其數額由親屬會議按其勞力及其
    與被繼承人之關係酌定之。惟被繼承人並無親屬會議可資酌
    定報酬數額，茲依財政部訂頒「代管無人承認繼承遺產作業
    要點」第14點第(3)款規定，管理報酬，應依民法第1183條規
    定，聲請法院酌定，並請優先分配，其請求標準，不得低於
    孳息收入部分10分之3及遺產現值100分之1。經查被繼承人
    遺產總計7,539,867元。其上揭土地及建物之總值係依據鈞
    院民事執行處97年度執字第98303號拍賣抵押物強制執行事
    件囑託鑑價成果，另坐落台南縣東山鄉○○○段1993之8地
    號土地之價值，則係以當期 (98年度)土地公告現值計算；
    因而，管理報酬按遺產價值100分之1計為新台幣75,399 元
    。
二、經查：聲請人主張之上開事實，業據其提出遺產管理人報酬
    計算表、本院民事執行處98年2月13日97年度執正字第98303
    號通知所附不動產估價報告書影本為證，復經本院依職權調
    取上開卷宗核閱無誤，堪認為實在，則被繼承人之遺產合計
    7,539,867元，聲請人依100分之1之數額請求75,399元之報
    酬，核屬相當，於法尚無不合，應予准許。
三、依非訟事件法第157條，裁定如主文。
中    華    民    國    98    年    3     月    31    日
                  家事法庭法  官  林富郎
以上正本證明與原本無異。
如不服本裁定應於送達後10日內向本院提出抗告狀（附具繕本）
，並應繳納抗告費新台幣1000元。
中    華    民    國    98    年    3     月    31    日
                          書記官  劉毓如


司法院資訊處製作；財團法人民間司法改革基金會備份。
